【裁判字號】    98,台上,2330
【裁判日期】    980430
【裁判案由】    違反著作權法
【裁判全文】
最高法院刑事判決            九十八年度台上字第二三三○號
上  訴  人  甲○○
                    號
上列上訴人因違反著作權法案件，不服台灣高等法院高雄分院中
華民國九十七年十二月十五日第二審更審判決（九十七年度上更
(一)字第八六號，起訴案號：台灣高雄地方法院檢察署九十三年度
偵字第五○六號、第一一二○八號），提起上訴，本院判決如下
：
    主  文
原判決撤銷，發交智慧財產法院。
    理  由
本件原判決撤銷第一審關於上訴人甲○○違反著作權法部分之科
刑判決，依想像競合犯從一重改判論處上訴人共同意圖營利而以
重製於光碟之方法侵害他人之著作財產權為常業罪刑，固非無見
。
惟查：(一)、第二審法院於被告經合法傳喚，無正當之理由不到庭
者，依刑事訴訟法第三百七十一條之規定，固得不待其陳述而逕
行判決；但此一規定，係以被告經合法傳喚而無正當理由不到庭
者為要件。本件原審定期民國九十七年十二月一日上午十時三十
分審判之傳票，雖於送達證書「應受送達人姓名地址」欄內記載
「郵遞區號：822 住高雄縣阿蓮鄉復安村復安44之9 號上訴人即
被告甲○○」，然送達結果，係由「台北市○○路○段二四五號
中崙公寓大廈管理委員會」之受僱人簽收，有該送達證書在卷可
稽（見更(一)卷第一四八頁），是原審顯未對上訴人之住所或居所
地（見前引卷第七二頁）為送達，其送達即非合法。上訴人於前
開審判期日未能到庭，尚難謂為無正當理由，原審不待其到庭陳
述而逕行判決，自屬違背法令。(二)、原判決事實記載「甲○○與
已判刑確定之陳冠宏、潘柳月明知如附件所示之商標，均係如附
件所示公司享有商標專用權之商標圖樣（商標專用權人、商品類
別、專用期限均詳如附件所示），非經商標專用權人之同意，不
得於相同產品上使用相同之商標」、「又明知……如附表一編號
二號、十二號；附表二編號一號、三號及四號所示之圖樣，而該
圖樣亦經如附件所示公司享有商標專用權」（見原判決第一頁事
實欄第一至四行、第二頁第二行及第六至八行）；理由中並說明
「本件如附表一編號二號、十二號；附表二編號一號至五號所示
之光碟，於電視、電腦播放時，在電視、電腦影像畫面上，會分
別呈現如附表一編號二號、十二號；附表二編號一號、三號、四
號所示商標圖樣，消費者於買受當時未必直接接觸該等商標圖樣
，惟經由該光碟片執行過程中，足使購買人認識其表彰商品之來
源，如未經商標專用權人之同意或授權，將該商標圖樣燒錄儲存
於光碟片，仍應成立商標法第八十二條之罪」（見原判決第十五
頁末二行至次頁第六行），而其附表一編號二、十二及其附表二
編號一、三、四之備註欄，並均記載「出現如附件編號……所示
之商標」。亦即原判決援引「附件」為上訴人犯罪事實認定及理
由論述之一部，但原判決並未附有附件，則其事實欄之記載及理
由欄之說明，實際內容為何？尚屬不明，自不足為適用法令及判
斷其適用當否之準據。上訴意旨指摘原判決不當，非無理由，應
認仍有發回更審之原因。原判決認有想像競合犯關係之行使偽造
私文書、違反商標法部分，基於審判不可分原則，亦應併予發回
。爰依智慧財產案件審理法施行細則第五條第二項發交智慧財產
法院裁判。
據上論結，應依刑事訴訟法第三百九十七條、第四百零一條，判
決如主文。
中    華    民    國  九十八  年    四    月   三十   日
                      最高法院刑事第六庭
                          審判長法官  謝  俊  雄
                                法官  陳  世  雄
                                法官  吳  信  銘
                                法官  徐  文  亮
                                法官  李  伯  道
      本件正本證明與原本無異
                                      書  記  官
中    華    民    國  九十八  年    五    月    五    日
                                                      Ｑ


司法院資訊處製作；財團法人民間司法改革基金會備份。
